臺灣高等法院臺中分院刑事判決　 94年度重上更(四)字第180號
上　訴　人　臺灣彰化地方法院檢察署檢察官
上　訴　人
即　被　告　辰○○
選任辯護人　洪嘉鴻律師
　　　　　　鄭晃奇律師
上　訴　人
即　被　告　辛○○（即林炯然）
　　　　　　Ａ○○
　　　　　　Ｂ○○
上　一　人
選任辯護人　陳明律師
上列上訴人因被告背信案件，不服臺灣彰化地方法院84年度訴字
第891號中華民國85年7月16日、85年9月30日第一審判決（起訴
案號：臺灣彰化地方法院檢察署84年度偵字第3037號，併辦：臺
灣新竹地方法院檢察署84年度偵字第9825、9918、10390號），
提起上訴，經本院判決後，最高法院第四次發回更審，本院判決
如下：
    主  文
原判決關於辰○○、辛○○、Ａ○○、Ｂ○○部分均撤銷。
辰○○共同為他人處理事務，意圖為自己不法之利益，而為違背
其任務之行為，致生損害於本人之財產，處有期徒刑壹年拾月。
辛○○共同為他人處理事務，意圖為自己不法之利益，而為違背
其任務之行為，致生損害於本人之財產，處有期徒刑壹年。
Ａ○○共同連續為他人處理事務，意圖為自己不法之利益，而為
違背其任務之行為，致生損害於本人之財產，處有期徒刑肆年陸
月。
Ｂ○○共同連續為他人處理事務，意圖為自己不法之利益，而為
違背其任務之行為，致生損害於本人之財產，處有期徒刑壹年拾
月，緩刑伍年。
    事  實
一、彰化縣埤頭鄉農會部分：
(一)、辰○○於後開行為時為彰化縣埤頭鄉農會總幹事，依契約為
    該農會處理貸放款等事務。緣羅兆聘、Ａ○○夫婦（羅兆聘
    部分因精神分裂病，由原審另行審理，詳原審卷第二０一頁
    之診斷書）二人，於民國八十二年二、三月間，以新台幣（
    下同）五千三百萬元，向王黃年洽購坐落台北市○○區○○
    段三小段一五○、一五三、一七二地號共三筆土地期間（嗣
    雙方於同年四月六日補行簽訂書面買賣契約，以下簡稱【南
    港區○○段○○段】土地），並託請辛○○（即林炯然）找
    尋金融機構辦理抵押貸款，辛○○遂透過丙○○（經原審判
    決有期徒刑一年二月緩刑四年，檢察官上訴後由本院於八十
    六年六月十八日，以八十六年度上訴字第二○五號判決上訴
    駁回，嗣並確定），轉由該農會代表許扁（已死亡）之介紹
    ，於八十二年四月間與辰○○取得接洽，辰○○於羅兆聘等
    人未取得土地所有權狀或買賣契約書之證明文件，竟未經該
    農會之理事會審核同意，即逕行應允貸與約一億餘元。羅兆
    聘、Ａ○○隨即委託不知情之癸○○、洪肇傑（已更名為洪
    博緯，下仍稱洪肇傑）、洪肇龍，代為取得亦不知情之子○
    ○、天○○、申○○、宇○○、丑○○、巳○○、段淑英、
    郭文龍、地○○、壬○○、陳怡靜、朱克儉等十二人充當貸
    款人頭。
(二)、八十二年五月十二日上午，由有犯意聯絡之Ｂ○○、辛○○
    至彰化縣埤頭鄉戶政事務所，將該十二名人頭之戶籍遷入彰
    化縣埤頭鄉後，再與羅兆聘會合，持各該人頭名義之戶口名
    簿，向埤頭鄉農會申准為農會贊助會員及辦理存款開戶。並
    與辰○○洽談貸款之辦理事宜，乃以「開發整地週轉金」需
    款等為由，以土地所有權人王黃年為貸款債務連帶保證人，
    提供前開王黃年所有三筆土地（已簽訂書面買賣契約，尚未
    辦理過戶）向埤頭鄉農會申辦抵押借款，每名人頭且可核准
    貸款九百萬元，合計一億零八百萬元。
(三)、辰○○隨後指示農會放款經辦人員謝發錩，至其父在彰化縣
    埤頭鄉○○○路九三八號經營之華泰物產股份有限公司，為
    各該貸款人頭及連帶保證人王黃年等人逐一對保。嗣後，承
    辦該貸款案件之相關人員謝發錩、莊水祥（徵信調查）、鐘
    武雄（信用部主任）等人，審核結果，均認抵押之土地為不
    相連之山坡地，其中二筆林木雜陳，且無適宜之臨路，另筆
    土地雖有道路可達，但部分土地被占用興建寺宇，且三筆土
    地均位於限制開發之保護區，不符合申請為住宅用地之要件
    ，有分開借貸，集中使用，不符分攤風險原則；且利息合計
    每月高達約九十萬元，而貸款人償還意願不明，償債能力困
    難，屬高風險。且該等人頭之借款申請書，亦經承辦主管部
    主任簽註「償還能力困難，是否核貸請核示」等語明確，辰
    ○○亦明知貸款名義人子○○等十二人為實際貸款人羅兆聘
    等人利用之人頭，彼等戶籍遷入彰化縣埤頭鄉，並申請為農
    會贊助會員，僅為取得形式上得向農會貸款之資格條件，實
    質上顯無貸款、還款之真意，辰○○竟共同意圖為自己不法
    之利益，夥同有犯意聯絡之羅兆聘、Ａ○○、Ｂ○○、辛○
    ○、丙○○，而為違背其任務之行為，於八十二年五月二十
    七日，批示全部均准予貸放，並載明利率如何計算。核准貸
    款當日，一億零八百萬元款項直接轉存入前開十二名人頭在
    該農會存款帳戶，羅兆聘、Ｂ○○、辛○○隨即自各人頭存
    款帳戶中共提領九千八百萬元，由羅兆聘、Ａ○○夫婦取得
    八千一百萬元，辛○○、丙○○各得八百五十萬元以為佣金
    ，餘款一千萬元則保留在帳戶內，供陸續繳交貸款利息至八
    十三年五月間止。
(四)、其後，羅兆聘等人即未繳本金及利息，經彰化縣埤頭鄉農會
    向臺灣士林地方法院聲請拍賣上開【台北市○○區○○段三
    小段】抵押土地，亦無人應買，經降價二成欲拍賣，已不足
    抵償抵押借款，因而撤回該項執行，致生損害於本人彰化縣
    埤頭鄉農會之財產。
二、Ａ○○、Ｂ○○（Ｂ○○僅就後開二之(二)、(三)、(四)部分，與
    Ａ○○等其他共犯有犯意聯絡及行為分擔）復與羅兆聘基於
    前開概括之犯意，與後開行為時擔任新竹縣新豐鄉農會總幹
    事Ｃ○○、該農會山崎辦事處主任Ｇ○○（Ｃ○○、Ｇ○○
    另案由臺灣高等法院於八十七年五月二十九日，以八十六年
    度上易字第六○二九號判處有期徒刑二年、一年確定，並已
    執行完畢），共同意圖為自己不法之利益，連續由羅兆聘委
    託不知情之洪肇傑等人，取得不知詳情之貸款人頭多人，以
    交易價值不高之土地，與Ａ○○、Ｂ○○共同於下述時地，
    分別向新豐鄉農會貸得高額款項，事後不繳利息，致生損害
    於新竹縣新豐鄉農會之財產：
(一)、以坐落【台北市○○區○○段】土地為擔保品部分：
１、八十一年十一月間，羅兆聘、Ａ○○夫婦共謀借用具自耕農
    身分之陳培英名義，以總價二千六百餘萬元，購得坐落台北
    市○○區○○段一小段二九、二九之一、三四、三四之一地
    號等四筆林地後（以下簡稱【台北市○○區○○段】土地）
    ，即託不知情之洪肇傑，覓得亦不知情之洪肇龍、郭啟源、
    癸○○、陳昆義、Ｄ○○、高鈺棋、鍾文忠、林淑惠等八人
    充當貸款人頭，於八十一年十一月下旬，將人頭戶籍遷入新
    竹縣新豐鄉，及向新豐鄉農會申請為贊助會員與辦理存款開
    戶，繼以前開四筆土地向新豐鄉農會申辦抵押貸款。
２、新豐鄉農會總幹事Ｃ○○明知前開土地位處偏僻之限制開發
    保護區土地，價值偏低，且貸款名義人洪肇龍等八人僅為實
    際貸款人羅兆聘等人利用之人頭，彼等戶籍遷入新竹縣新豐
    鄉，並申請為農會贊助會員，僅為取得形式上得向農會貸款
    之資格條件，實質上顯無貸、還款之真意，屬分散貸款集中
    使用之高風險貸放，竟仍指示有犯意聯絡之Ｇ○○至現場勘
    查繪製位置圖及徵信、對保，意圖為自己不法之利益，夥同
    共同犯意之羅兆聘等人，而為違背其任務之行為，於八十一
    年十二月初，逕行批示洪肇龍等八人依序准予貸放八百萬、
    六百萬、七百八十萬、八百萬、八百萬、七百八十萬、七百
    五十萬、七百八十萬元，合計共六千零九十萬元。羅兆聘、
    Ａ○○隨即領得款項，自八十四年一月份起之利息，即不繳
    納，致生損害於新豐鄉農會。
３、八十二年四月間，羅兆聘、Ａ○○夫婦又以上開【台北市○
    ○區○○段】土地抵押，再託洪肇傑覓得施振芳、戌○○、
    Ｅ○○、乙○○、Ｆ○○等五人為貸款人頭，以同前方法向
    新豐鄉農會借款。Ｃ○○明知施振芳等五人為貸款人頭，且
    已設定第一順位抵押，不宜再設定次順位抵押借款，仍指示
    有犯意聯絡之Ｇ○○到現場繪圖、徵信及辦理對保，並共同
    意圖為自己不法之利益，而為違背任務之行為，於八十二年
    四月十六日，逕行批示准予核貸施振芳等五人各八百萬元，
    合計四千萬元。羅兆聘、Ａ○○隨即領得款項，自八十四年
    一月份起之利息，即不繳納，致生損害於新豐鄉農會。
(二)、以坐落【台北市○○區○○段四小段】土地為擔保品部分：
１、八十二年一月間，羅兆聘、Ａ○○夫婦又借用具自耕農身分
    之李朝融名義，以總價三千二百萬元，購得坐落台北市○○
    區○○段四小段五九一地號之林地後（以下簡稱【台北市○
    ○區○○段四小段】土地），即託不知情之洪肇傑，覓得亦
    不知情之午○○、張勝福、宙○○、亥○○、陳立斌等五人
    為貸款人頭，於八十二年三月初，以同前方法向新豐鄉農會
    抵押貸款，由有犯意聯絡之Ｂ○○辦理設定抵押等相關代書
    工作。
２、新豐鄉農會總幹事Ｃ○○亦明知午○○等五人為人頭，有前
    開高風險情事，仍指示有犯意聯絡之Ｇ○○，到現場繪製地
    圖及徵信、對保，並共同意圖為自己不法之利益，而為違背
    其任務之行為，於八十二年三月十或十一日，逕行批示准予
    核貸午○○等五人各八百萬元，合計四千萬元。羅兆聘、Ａ
    ○○隨即領得款項，自八十四年一月份起之利息，即不繳納
    ，致生損害於新豐鄉農會。
(三)、以坐落【台北市○○區○○段】土地為擔保品部分：
１、八十二年一月間，羅兆聘、Ａ○○夫婦以總價一千一百餘萬
    元，購得坐落台北市○○區○○段三小段一四二、一三三號
    兩筆土地後（以下簡稱【台北市○○區○○段】土地），又
    託不知情之洪肇傑取得亦不知詳情之柯銀華、己○○等二人
    為貸款人頭，於八十二年六月初，以同前方法向新豐鄉農會
    抵押貸款，亦由有犯意聯絡之Ｂ○○辦理設定抵押等相關代
    書工作。
２、新豐鄉農會總幹事Ｃ○○明知柯銀華、己○○二人為人頭，
    有前開高風險情事，仍指示有犯意聯絡之Ｇ○○辦理現場繪
    圖及徵信、對保，並共同意圖為自己不法之利益，而為違背
    其任務之行為，於八十二年七月二十日逕行批示准予核貸柯
    銀華、己○○各八百五十萬、五百五十萬元，合計一千四百
    萬元。羅兆聘夫婦隨即領得款項，自八十四年一月份起之利
    息，即不繳納，致生損害於新豐鄉農會。
(四)、以坐落【台北市○○區○○段二小段】土地為擔保品部分：
１、八十二年九月間，羅兆聘、Ａ○○夫婦以總價五千六百萬元
    ，購得坐落台北市○○區○○段二小段二三四、三九五、三
    九六、三九八、四○八、四二一、三○一、三七三地號等筆
    土地後（未辦所有權移轉登記，以下簡稱【台北市○○區○
    ○段二小段】土地），即委託不知情之洪肇傑，覓得亦不知
    情之未○○、寅○○○、黃○○、陳玉娟、玄○○、張清敏
    、黃千嚴、庚○○等八人充當貸款人頭，於八十二年十二月
    下旬，以同前方法向新豐鄉農會抵押貸款，並由Ｂ○○辦理
    設定抵押等相關代書事宜。
２、新豐鄉農會總幹事Ｃ○○，明知該五筆土地位限制開發之保
    護區，羅兆聘等人且尚未取得產權，而未○○等八人為人頭
    ，且有前開高風險情事，仍指示有犯意聯絡之Ｇ○○到現場
    會勘及徵信、對保，並共同意圖為自己不法之利益，而為違
    背其任務之行為，於八十二年十二月下旬及八十三年一月初
    ，批示准予核貸未○○等八人依序各九百萬、八百萬、六百
    二十萬、九百萬、九百五十萬、九百萬、九百萬、九百三十
    萬元，合計共六千九百萬元。羅兆聘夫婦隨即領得款項，自
    八十四年一月份起之利息，即不繳納，致生損害於新豐鄉農
    會。
(五)、以坐落【台北市○○區○○段】土地為擔保品部分：
１、八十四年一月間，羅兆聘、Ａ○○夫婦再以總價二千三百萬
    元，購得坐落台北市○○區○○段二小段三八○地號土地後
    （以下簡稱【台北市○○區○○段】土地），又託不知情之
    洪肇傑，覓得亦不知情之李惠萍、方明鐸、陳吉雄、吳國華
    、白萬吉、湯元瑜、酉○○、丁○○、詹國進、甲○○等十
    人充當貸款人頭，於八十四年一月初，以同前方法向新豐鄉
    農會抵押貸款。
２、新豐鄉農會總幹事Ｃ○○，明知上開【台北市○○區○○段
    】土地位於保護區，且李惠萍等十人為人頭，且有前開高風
    險情事，仍指示有犯意聯絡之Ｇ○○到現場會勘及徵信、對
    保，並共同意圖為自己不法之利益，而為違背其任務之行為
    ，於八十四年一月下旬或八十四年二月下旬，批示准予核貸
    李惠萍等人依序各九百萬、九百萬、五百萬、五百萬、五百
    萬、九百萬、九百萬、九百萬、九百萬、五百萬元，合計七
    千四百萬元。羅兆聘夫婦等隨即領得款項，自八十四年四月
    十六日起之利息，即不繳納，致生損害於新豐鄉農會。
三、案經法務部調查局彰化縣調查站報請臺灣彰化地方法院檢察
    署檢察官偵查起訴及由法務部調查局新竹縣調查站報請臺灣
    新竹地方法院檢察署檢察官移送併辦。
    理  由
甲、證據能力部分
一、按被告以外之人於審判中有下列情形之一，其於檢察事務官
    、司法警察官或司法警察調查中所為之陳述，經證明具有可
    信之特別情況，且為證明犯罪事實之存否所必要者，得為證
    據：一、死亡者。二、身心障礙致記憶喪失或無法陳述者。
    三、滯留國外或所在不明而無法傳喚或傳喚不到者。四、到
    庭後無正當理由拒絕陳述者，刑事訴訟法第一百五十九條之
    三定有明文。查，證人即同案被告羅兆聘因罹患精神分裂病
    ，有幻聽、關係妄想、被害妄想、怪異行為、精神錯亂等症
    狀，致無法陳述，有診斷證明書一紙在卷（見原審卷第二０
    一頁）；又同案被告Ａ○○、丙○○經本院以證人身分依法
    向其戶籍所在地桃園縣平鎮市○○里○○路七九巷二號、彰
    化縣員林鎮○○路三一七巷十號，傳訊其等於九十六年二月
    十五日、同年三月二十九日到庭接受證人詰問，惟均未到庭
    ，嗣本院並囑託拘提Ａ○○、丙○○，亦拘提無著，有有送
    達回證、囑託拘提回文、拘提報告書附本院卷可稽（見本院
    卷第一二一、一二四、一四六、一四九、一八五、一八八、
    一九○頁），則證人Ａ○○、丙○○顯係傳喚不到，且證人
    羅兆聘、Ａ○○、丙○○在調查站、檢察官偵查中、法官之
    前之陳述，經本院後開所引為認定被告等有罪之證據，參照
    本院後開之其他佐證，羅兆聘、Ａ○○、丙○○於後開調查
    站、偵查中、法院法官前之陳述，顯具有可信之特別情況，
    且為檢察官為證明被告犯罪事實之存否所必要，故本院認其
    等此部分陳述得為證據。
二、又按被告以外之人（包括證人、鑑定人、告訴人、被害人及
    共同被告等）於檢察事務官、司法警察官或司法警察調查中
    所為之陳述，與審判中不符時，其先前之陳述具有較可信之
    特別情況，且為證明犯罪事實存否所必要者，得為證據，刑
    事訴訟法第一百五十九條條之二定有明文。倘若被告以外之
    人於檢察事務官、司法警察官或司法警察調查中所為之陳述
    ，與審判中並無不符，依上開規定反面解釋，當然有證據能
    力。查，被告Ｂ○○、辛○○相對於其他被告而言，仍為被
    告以外之第三人，而被告Ｂ○○、辛○○於九十六年二月十
    五日本院審理時作證所為陳述，核與其等於調查站、偵查中
    、法院法官前之陳述，並無齟齬之處，且為證明犯罪事實存
    否所必要者，依上說明，自有證據能力。
三、證人辰○○部分：
１、按憲法第十六條保障人民之訴訟權，就刑事被告而言，包含
    其在訴訟上應享有充分之防禦權，詰問證人之權利，即屬該
    等權利之一，刑事審判上之共同被告，係為訴訟經濟等原因
    ，由檢察官合併或追加起訴，或由法院合併審判所形成，其
    間各別被告及犯罪事實仍獨立存在。故共同被告對其他共同
    被告之案件而言，為被告以外之第三人，本質上屬於證人，
    自不能因案件合併關係而影響其他共同被告原享有之上開憲
    法上權利，惟依刑事訴訟法第一百八十一條之規定，證人恐
    因陳述致自己或與其有刑事訴訟法第一百八十條第一項關係
    之人受刑事追訴或處罰者，仍得拒絕證言，合先敘明。
２、本案被告辰○○涉嫌與Ａ○○、羅兆聘、Ｂ○○、辛○○、
    丙○○共同犯背信罪嫌，是辰○○對於本案而言，雖列為被
    告，但同時亦屬被告辛○○、Ａ○○、Ｂ○○等被告以外之
    第三人，本質上屬於證人，本院乃於九十六年二月十五日以
    證人身分傳訊被告辰○○到院，準備供其他被告行使其對質
    詰問權。惟因該被告以外之第三人既為共犯，本有拒絕證言
    之權，若該共犯審理時拒絕證言，而其拒絕證言權利固應受
    保障，惟按被告以外之人於審判外向法官所為之陳述，得為
    證據，及被告以外之人於偵查中向檢察官所為之陳述，除顯
    有不可信之情形外，得為證據；又被告以外之人於檢察事務
    官、司法警察官或司法警察調查中所為之陳述，與審判中不
    符時，其先前之陳述具有較可信之特別情況，且為證明犯罪
    事實存否所必要者，得為證據。刑事訴訟法第一百五十九條
    之一第一項、第二項、第一百五十九條之二定有明文。是該
    拒絕證言之同案被告在各自所涉案件中，前已在法官、檢察
    官、司法警察官訊問中多次陳述，其陳述內容在已甚明確之
    情況下，衡量被告個人基本人權之保障與證人拒絕證言之權
    利，縱使不得動用強制力強迫證人供述，但慮及社會安全之
    維護等觀點，揆諸上開規定，自不宜僅因證人之拒絕證言，
    被告無從行使對質詰問權，即將該等證人在各自案件審理、
    偵查、警詢中，向法官、檢察官、司法警察官所為之陳述，
    全部排除不用，因認其先前陳述，仍具有證據能力。
３、查，本件同案被告辰○○於本院審理時，經以證人身分傳訊
    其作證，已經拒絕證言（見本院卷第一三七頁背面），然其
    於調查站、於偵查中所為之陳述，及在法院法官前所為之陳
    述，其中為本院後開引用作為不利於被告認定之證據部分，
    再參酌後開所引其他佐證，該部分陳述具有較可信之特別情
    況，且為證明犯罪事實存否所必要者，有證據能力。
乙、實體部分
一、訊據上訴人即被告（下稱被告）辰○○、辛○○、Ａ○○、
    Ｂ○○四人，均矢口否認有上開背信犯行。被告辰○○辯稱
    ，伊沒有得到好處，只希望提高農會業績；徵信人員只寫高
    風險，並沒有說不宜貸放；土地經過鑑定，參酌不動產鑑定
    公司之估價報告，認有開發價值，始准予核貸，且本件貸款
    案有經理事會同意，另該三筆土地事後猶能再設定擔保債務
    二千四百萬元之抵押權，顯見伊無違法超貸，況伊並未分取
    分文，不可能共同犯罪云云。被告辛○○則辯稱，伊與丙○
    ○僅為貸款案件之介紹人，並未參與貸款過程，伊於對保及
    貸款核撥當日雖有在場，但如何核准，非伊所知悉，伊收受
    該佣金八百五十萬元，係經羅兆聘同意，應無不法云云。被
    告Ａ○○未於言詞辯論期日到場，其以前辯稱：埤頭鄉農會
    之貸款過程，全係羅兆聘所操作，伊不可能知悉，且伊未曾
    去過該農會，伊係代書，羅兆聘如未委由伊辦理，亦會委由
    其他代書辦理，又伊雖有去新豐鄉農會辦理其他六件貸款，
    但羅兆聘係該地區之名人，如何核准，非伊所知情云云。被
    告Ｂ○○則辯稱，其當時尚在唸書，僅係開車載姐夫羅兆聘
    到埤頭鄉農會或新豐鄉農會，辦理相關資料之申請及代為辦
    理登記之事誼，其並未分取任何款項，亦不知悉內情云云。
二、彰化縣埤頭鄉農會部分：
(一)、【南港區○○段○○段】土地，僅先經買賣，但未辦理過戶
    即再以子○○等十二人為人頭申請核貸，並核准貸款一億零
    八百萬元：
１、被告Ａ○○與共同被告羅兆聘，於上開時地購買王黃年所有
    三筆土地，委由被告辛○○及已判決確定之丙○○，共同尋
    找金融機構貸款，辛○○再透過丙○○轉由埤頭鄉農會代表
    許扁，與辰○○取得接洽，取得辰○○同意核貸後，再委託
    癸○○、洪肇傑、洪肇龍代為取得子○○、天○○、申○○
    、宇○○、丑○○、巳○○、段淑英、郭文龍、地○○、壬
    ○○、陳怡靜、朱克儉等十二人充當貸款人頭後，於八十二
    年五月十二日上午，由Ｂ○○、辛○○、羅兆聘等將該十二
    名人頭之戶籍遷入彰化縣埤頭鄉，持各該人頭名義之戶口名
    簿向埤頭鄉農會申准為農會贊助會員及辦理存款開戶、土地
    抵押借款合計一億零八百萬元，辰○○復指示農會放款經辦
    人員謝發錩，至其父在彰化縣埤頭鄉○○○路九三八號經營
    之華泰物產股份有限公司對保之事實，業據被告辰○○、辛
    ○○、Ａ○○、Ｂ○○及共同被告丙○○等於調查時及偵查
    中、原審及前審審理供稱甚詳，核與證人謝胡金、癸○○、
    子○○、申○○、宇○○、天○○等於調查或偵審中證述之
    情節相符，復有開戶分析表，遷徒資料，土地買賣契約書、
    借款申請書影本、地政機關登記資料附卷佐證（參見法務部
    調查局ａ卷、彰化地檢署第四二一號他字卷四二頁、同署第
    三○三七號偵查卷三八頁、原審卷六六頁、八四頁、一一四
    頁、一九七頁背面）。
２、又，該貸款案件之相關承辦人員謝發錩、莊水祥、鐘武雄等
    人，審核結果，咸認土地位於限制開發之保護區，不符合申
    請為住宅用地之要件，貸款人償還意願不明，且償債能力困
    難，屬高風險，惟被告辰○○仍於八十二年五月二十七日，
    批示全部均准予貸放，當日款項轉存入前開十二名人頭在該
    農會存款帳戶，羅兆聘、Ｂ○○、辛○○隨即自各人頭存款
    帳戶中共提領九千八百萬元，由羅兆聘、Ａ○○夫婦取得八
    千一百萬元，辛○○、丙○○各得八百五十萬元，餘款一千
    萬元則供陸續繳交貸款利息至八十三年五月間止之情事，亦
    據被告辰○○、辛○○及共同被告丙○○，於調查時及偵審
    中供明在卷，核與被告Ａ○○、Ｂ○○、共同被告羅兆聘，
    證人謝發錩、莊水祥、鐘武雄等人，於法務部調查局人員調
    查時或偵審中述供情節相符，並有共同被告羅兆聘與王黃年
    簽定之土地買賣契約書一份、農會會員入會申請書、借款申
    請書（含徵信報告）、擔保放款借據、存款帳卡、放款分戶
    卡各十二份附卷可稽。
３、再者，該土地買賣之價款，大都係八十二年五月間所支付之
    情事，有該買賣契約書及付款憑證三張在卷可稽（參見原審
    卷六六至七一頁），被告Ｂ○○亦於調查時，坦承以向埤頭
    鄉農會貸款取得之二千九百萬元支付王黃年該土地尾款等語
    在卷（見彰化縣調查站卷第五一頁背面），是該土地僅先經
    買賣，但未辦理過戶即再申請核貸，並核准貸款一億零八百
    萬元之情事，均堪認定。
(二)、上開三筆土地為不相連之山坡地，以該土地為擔保所為貸款
    ，屬分開貸款，集中使用，不符分攤風險原則：
１、本件上開三筆土地為不相連之山坡地，其中二筆林木雜陳且
    無適宜之臨路，另一筆雖有道路可達，但部分土地被占用興
    建寺宇，且三筆土地均位於限制開發之保護區，交易價值不
    高，變賣取償尤屬不易，被告辰○○並已到現場評估之情節
    ，亦據被告辰○○於偵審中供承在卷，並經被告Ａ○○及共
    同被告丙○○供承在卷（參見偵字第三○三七號偵查卷三九
    頁、四五頁，原審卷八十頁背面）。且該三筆土地八十二年
    公告現值合計，雖高達九千五百餘萬元，惟申請貸款前之實
    際買受價格僅五千三百萬元一節，業經被告Ａ○○供承及證
    人許永成證實在卷，復有附卷之公告現值資料及買賣契約書
    可查（見調查局卷第五七頁、他字第四二一號卷十二頁，原
    審卷六六頁、一九七頁背面、二九七頁）。而該等貸款名義
    人子○○等十二人，顯僅為實際貸款人羅兆聘等人利用之人
    頭，彼等戶籍遷入彰化縣埤頭鄉並申請為農會贊助會員，無
    非係為取得形式上得向農會貸款之資格條件，實質上並無貸
    、還款之真意，且貸款總金額高達一億零八百萬元，每月需
    繳利息達九十萬元，殊難期待此等人頭償還貸款，而實際貸
    款之羅兆聘等人，因非貸款名義人，得以規避債務，無從令
    負償債之責，此等鉅額貸款，勢將成為呆帳，因此而有分散
    借款集中使用之禁止。
２、綜上，本件借款之農會承辦人員謝發錩於調查時及偵查中先
    後證稱：該地段為保護區，在使用上有諸多限制及管制，未
    符合開發申請為住宅用地，而其等之借款用途為開發整地週
    轉金，但該地為保護區限制開發，其用途顯有不當，且該借
    款屬分開借貸集中使用之貸款案件，不符合分攤風險之原則
    ，屬高風險案件。又，證人莊水祥除為相同之證述外，復證
    稱：借款所提供之擔保物必須注意「變現性」，是否容易處
    分，而其徵信時即知借款者均為人頭，且其加入之贊助會員
    ，均從外縣市遷入，無法實施個人部分之徵信，又上開土地
    預估在土地拍賣亦無人敢承購，實無貸放價值等語（以上參
    見調查局卷二人之筆錄及偵字第三０三七號偵查卷二六、二
    七頁），此核與本件貸款之徵信報告、天○○借款申請書簽
    註意見所載（參見第四二一號他字卷四頁、四八頁）：該三
    筆土地為未相連之各別山坡地，林木雜陳，部分土地被占用
    作祭拜之寺宇，其中兩筆無道路可達，地屬都市計劃內之保
    護區，有諸多限制及管制，未符合開發申請為住宅區，又借
    款戶為外縣市剛遷入會之贊助會員，對於還款來源皆未證明
    債務履約之意願與能力，調查人員均保留態度，故風險評估
    為『本案為分開貸款，集中使用，不符分攤風險原則，且每
    月應負擔之利息高達九十萬元，償還能力恐有困難，屬高風
    險』等情事，至為相符，是依上開農會之徵信報告，及證人
    謝發錩、莊水祥之證詞以觀，佐以證人鐘武雄於調查時所證
    稱「總幹事辰○○係以命令之方式指示謝發錩及莊水祥二人
    ，必須通過丑○○等人之貸款案」，該埤頭鄉農會是否應同
    意貸放該鉅款，已極明確。
(三)、被告辛○○委託大華不動產鑑定股份有限公司鑑定，其結果
    不足採據，及本案核准前確實未經該農會理事會之討論、通
    過，由被告辰○○批示准予貸放：
１、被告辛○○雖於核准貸款前，委託大華不動產鑑定股份有限
    公司鑑定，其結果認前揭三筆土地，在「符合開發申請為住
    宅用地條件」之前提下，於現行不動產市場上應有之限定價
    格，扣除評估增值稅之淨值為九千八百多萬元之事實，有該
    鑑定報告書一份在卷可稽，並據證人潘俊和、張義權於原審
    證稱在卷（參見原審卷一０四、一０七、一０九頁）。但被
    告辛○○，依其於本院前審時所辯稱．僅係介紹人而已，何
    以須出名委託鑑價，而非由放款之農會或實際借款人之羅兆
    聘、Ａ○○等人出面委託，已與常情有悖。且該地段既係都
    市計劃內之保護區，使用受限，並無任何跡像可認有變更為
    住宅用地之可能，故該鑑定書，尚難遽為有利於被告辰○○
    等人之論據。
２、又，本件貸款是否須經彰化縣埤頭鄉農會理事會通過乙節，
    被告辰○○先於調查站時供稱「無論放款金額多寡，都僅經
    由我總幹事批示即可」，又於於本院上訴審辯稱：借款金額
    在九百萬元以下，由伊批示，不須經理事會通過等語，核與
    證人許溪、陳忠武、陳文德證述之情節相符（參見本院上訴
    字第二０六號卷第七二、七三頁），經本院向彰化縣埤頭鄉
    農會函查，據彰化縣埤頭鄉農會覆函稱：該案未經理事會通
    過，亦未經理事長核可，而農會對放款案件，並無明確規定
    須送理事會通過，且理事會就本案之前（含本案）並無授權
    總幹事權限，亦無限制總幹事放款權限等語（參見本院上訴
    字第二０六號卷八五頁），是本件核准前是否須提經農會之
    理事會討論並通過，尚有可疑。茲依該農會上開函覆，雖與
    「農會信用部辦理放款業務應行注意改進事項」說明一所定
    ：大額放款並應經理事會審核通過辦理，未盡相符（參見本
    院同上卷八六頁），但依本件承辦人於借款申請書上，批明
    依上開注意改進事項「大額放款應提經理事會審核通過後」
    始得辦理貸款（參見第四二一他字卷三頁及調查卷十九頁鐘
    武雄之筆錄後面之丑○○申請書），則本件放款縱如被告辰
    ○○上開所辯，不須經理事會審議即可由伊核可決定，自應
    斟酌上開注意改進事項之意旨，及承辦人員簽註之意見，而
    後具體於批准核貸之理由中明確載明，何以可核准之依據，
    但依被告辰○○於本件批准之理由，僅係先批利率如何計算
    後，再批示准予貸放，絲毫未就該意見表明任何見解，自與
    常情有違，自難認被告有盡其總幹事之職權甚明。
３、其後，被告之選任辯護人，卻於本院前審時改稱，農會貸款
    案件須經總幹事批准，但要設定抵押時，須經農會理事長之
    同意，因而本件貸款係經農會理事會所同意云云（參見本院
    更一審卷六四、一０八頁）。經本院依其所請，向該農會函
    調設定抵押之文件，其上雖有農會之印文云云（參見本院更
    一審卷七九至九十頁）。然查，當時擔任埤頭鄉農會理事長
    之卯○○於九十六年二月十五日在本院證稱：辦理抵押權設
    定契約書上所蓋用農會大印及理事長印章，伊都授權給會務
    股長劉清傳蓋章，埤頭鄉農會關於本件以【台北市○○區○
    ○段三小段】土地為擔保品之抵押貸款，實際上設定抵押之
    土地為何，伊不知情。本件貸款事後未提報理事會，理事會
    係經過一段時間之後，才知道的本件貸款案等語（見本院卷
    第一三四頁及其背面）。再參照被告辰○○於本院上訴審之
    辯詞，及該農會之函文意旨，可見本案核准前確實未經該農
    會理事會之討論並通過，至於，抵押權設定契約上埤頭鄉農
    會及理事長「卯○○」之印章，係卯○○授權給當時會務股
    長劉清傳蓋章，甚為明確。因此，被告以該抵押設定文件上
    印文，而改稱係經該農會理事會所同意云云，不足為被告辰
    ○○有利之認定。
(四)、本院更一審時，本院再將【南港區○○段○○段】土地，函
    請泛亞不動產鑑定股份有限公司鑑價結果（下稱泛亞公司）
    ，不能資為被告辰○○有利之證據：
１、本院更一審時，被告辰○○之另一位選任辯護人，再聲請送
    鑑價，經本院依其所請，函請泛亞公司鑑價後，其評估總價
    為二三五、一七一、三六五元，惟公告現值增值稅為五七、
    一四七、三七三元，評估價值增值稅更高達一四０、八四０
    、二七四元，此有該報告一份在卷可稽，對照大華公司所鑑
    價結果為二０五、六一三、八二０元，公告增值稅為四０、
    六六二、二九九元，評估增值稅為一０六、六二０、六五一
    元，可見兩家鑑價之總價結果雖有差距。但上開估價係在可
    開發，即變更為住宅區之情形下之可能價值，不能資為被告
    有利之證據。另如未變更為住宅區，上開三筆土地於八十二
    年五月之總價值，泛亞公司評估為每坪二萬二千元，共一０
    五、七八一、二二五元，公告現值增值稅為四五、五六八、
    二五一元，評估價值增值稅為六三、二五九、三八六元。上
    開土地之估價額扣除增值稅後，僅六千萬元左右，明顯低於
    被告核准貸放之一億零八百萬元甚多。又依大華公司依可開
    發之條件下之估價結果（本件並無可開發之情形，其估價原
    已有超估情形），上開三筆地地之淨值僅九八、九九三、一
    六九元（扣除評估增值稅之淨值），而一般公司或民眾，持
    土地或房屋前往金融單位申請抵押貸款時，所能獲得之成數
    ，均在該標的物價值徵信之八成左右而已，何以被告辰○○
    卻反其道而行，不在該大華公司鑑價內之八成核貸，是其所
    辯，伊無圖取羅兆聘等人不法利益，自己本身亦未獲取不法
    利益云云，已難採信。
２、嗣被告選任辯護人，聲請本院前審就泛亞公司、大華公司之
    公告土地增值稅計算方式為說明，經該公司函覆本院在卷，
    證人即農會徵信人員莊水祥、大華公司之人員潘俊和、泛亞
    公司之人員林睿明，先後於本院就該增值稅之計算詳細證稱
    在卷（參見本院更一審卷一六一、一八０、一八七、一九七
    、二四０、二四一頁），則該增值稅如何核課，又應如何計
    算，被告及選任辯護人雖有不同之抗辯，但依上所述，該土
    地之淨值均低於核貸之金額，且依本院前審所函查之公文所
    示，臺灣士林地方法院就該土地所定第一次拍賣為一億二千
    四百五十五萬元（一般均係就鑑價後酌量提高一成至二成）
    ，經拍賣無人應買，如依慣例經減價二成後，該農會之債權
    額無法確保，因而改發債權憑證結案（參見本院前審上訴字
    第二○五、二○六號卷八十至八二頁），則該拍賣如非因價
    值顯不相當，農會儘可再減價一次拍賣（其得標價可能高於
    第一次之底價），甚或於第二次或第一次拍賣無人應買時，
    依一般抵押權人之常見作法，將該有價值之標的物自行承受
    後等待其增值，惟該農會卻未採上開方法以受償，任令該標
    的物荒廢，而核准放貸之款項僅一年有繳納利息，其餘未見
    受償，是被告辰○○及辯護人等上開執此增值稅之計算方式
    而空口辯稱，該土地甚有價值，辰○○核准放貸並無高估云
    云，自難採信，則該三位證人於本院更審之證詞，不能據為
    被告辰○○任何有利之認定。
(五)、被告辰○○之選任辯護人另以系爭土地向埤頭鄉農會抵押後
    ，復於八十三年四月間，向謝馥伊抵押借得二千四百萬元，
    因認該土地並非有高估為由置辯，經本院前審囑託臺灣台東
    地方法院傳喚該證人謝馥伊出庭證稱：「當初是有一位叫吳
    宏裕第一信託的經理介紹我和Ａ○○認識，他是向我借錢去
    （按誤載為『出』）埤頭鄉農會還款，塗銷一塊土地的抵押
    權，以便去新豐鄉農會借款，我是因為和吳宏裕是朋友，才
    借給Ａ○○。」「新豐鄉農會總幹事曾開承諾書給我，表示
    Ａ○○確要向新豐鄉農會借款壹億五千萬元至壹億八千萬左
    右，並說如果撥款時，會通知我到場」等語（參見本院更二
    審卷第八五頁）。依上開謝馥伊之證詞，謝馥伊所以同意在
    上開土地設定第二順位抵押權，係因謝馥伊對第三人吳宏裕
    之信任，及共同被告新豐鄉農會總幹事Ｃ○○以書立承諾書
    為幌，致證人為錯誤判斷所致，並非因該土地有一億元以上
    之價值。況一筆不動產能設定幾個順位之抵押權，並不當然
    能反證該標的物有多少之價值，而係決於有無人願否當後順
    位之抵押權人，是被告選任辯護人上開辯詞，亦難為被告辰
    ○○有利之認定。
(六)、何況，證人鐘武雄、謝發錩、莊水祥於原審證稱，本件經謝
    發錩簽出後，鐘武雄認不宜核貸云云（參見原審卷一六六至
    一六八頁），雖與上開徵信報告上之鐘武雄所載『如調查報
    告，請核示』，及借款申請書上鐘武雄所批「是否核貸，請
    核示」之用語有不符，但依徵信報告之結論，『本案屬高風
    險』之記載，則鐘武雄如確信應可放貸，何以不於借款申請
    書上就謝發錩之簽註，批示具體意見，而僅為上開之添註，
    是其等所證稱不宜核貸之內容，縱有出入，惟其意旨應堪認
    同一意思，是被告辰○○辯稱，徵信報告上及借款申請書上
    ，並未載明不宜核貸，其自有審核權限云云，仍難採取。
(七)、又，被告辰○○於本院更一審時，明確陳稱，伊核貸時，並
    未看見該土地五千三百多萬元之買賣契約書（參見本院更一
    審卷二二七頁）。而該土地名義人又非共同被告羅兆聘或被
    告Ａ○○、Ｂ○○等人中之一人。且貸款申請資料，亦未以
    被告Ａ○○等人為連帶保證人，則為農會總幹事之辰○○，
    有可能如此方便羅兆聘等人貸得達一億零八百萬元之款項，
    不須負擔任何法律責任。若謂被告辰○○辯稱，僅為農會之
    業績而核准本件放貸，顯難採信。更何況，所有借款申請書
    所載借款用途「開發整地週轉金」，但均未據被告等人提出
    該項計劃之資料，以茲佐證，且被告辰○○於調查時供稱：
    「該貸款案係八十二年四月間，透過農會代表許扁之友丙○
    ○介紹，丙○○向我表示，他可提供臺北市之土地‧‧‧我
    並指示承辦人謝發錩、莊水祥洽辦丙○○所介紹之前述貸款
    案，及係丑○○等人向埤頭鄉農會貸得一億零八百萬元」等
    語，核與丙○○、辛○○、Ａ○○調查時所供情節相符（參
    見調查站之該四人筆錄），辛○○並於本院具結證稱：彰化
    縣埤頭鄉農會八十二年間用「王黃年」土地貸款案件，係伊
    與丙○○共同介紹，辦理此案設定登記之代書係Ｂ○○，核
    撥款項當天有看到被告辰○○，介紹本筆貸款，伊與丙○○
    各拿到八百五十萬元佣金等語（見本院卷第一三五頁及其背
    面），核亦與辛○○之前供述吻合。而Ｂ○○於八十四年三
    月二十一日在彰化縣調查站時，確曾供稱：伊與康碧霞及一
    名男子（姓名不詳）至埤頭鄉農會辦理匯款時，曾至總幹事
    （按即被告辰○○）辦公室等候，該名男子曾向伊等介紹與
    總幹事認識等語，且此段供詞因有誤寫塗改，Ｂ○○並在塗
    改處蓋用私章各情，有調查站筆錄可徵（見彰化調查站卷第
    五二頁），又，此項供詞並經Ｂ○○於本院具結後，肯定有
    製作此項筆錄無訛（見本院卷第一三六頁背面、第一三七頁
    ）。佐以，每位人頭可核貸九百萬元，因而被告Ａ○○等人
    找得十二名人頭，可見被告辰○○於共同被告丙○○與其取
    得接洽時，即答應在一億元範圍內核貸至顯，是依上所述，
    被告辰○○、辛○○與共同被告丙○○、羅兆聘共同主導本
    件放款之主要情節，洵堪認定。則本件共同被告羅兆聘等人
    以人頭名義貸款，規避債務意圖明顯，而被告辰○○仍主導
    准予核貸一億餘元，實質上與以高達一億餘元之價格購買該
    三筆土地無異，終至拍賣無人應買，致生損害於埤頭鄉農會
    之財產，自堪認定被告辰○○有共同背信之犯行，至為灼然
    ，其上開所辯云云，均難採信。
(八)、核貸一億零八百萬元之流向，及被告辛○○、Ｂ○○、Ａ○
    ○三人均知情共同涉案：
１、被告Ａ○○於調查時，就其向王黃年買賣土地後，如何由被
    告辛○○向其遊說，可向農會貸款一億餘元後，而決定向埤
    頭鄉農會貸款，其取得六千四百萬元，餘額四千四百萬元由
    辛○○取得，其六千四百萬元再償還欠款而由康碧霞取得三
    千五百萬元之情節，供承甚詳在卷，核與被告Ｂ○○及證人
    康碧霞、癸○○所供之情節相符，並有該合作金庫匯出匯款
    帳等在卷可稽，則依Ａ○○所供稱，其因而扣除支付人頭費
    約一百餘萬元，共獲利一千萬元，八十三年間，辰○○向其
    催繳利息時，其陳稱，利息之繳納與其無關云云，則本件放
    貸款項是否合法，已甚顯明。
２、又共同被告羅兆聘於八十五年一月十六日在原審供稱：「（
    貸款多少錢）六千四百萬元，是我實拿的金額，其他的錢是
    辛○○拿去。」「他說一年後就要把土地賣掉，怕麻煩，所
    以不要我夫妻出名貸款。」「人頭是洪肇傑找的。」「我交
    他一百多萬元，他如何處理，我不知道。」「貸款是辛○○
    接洽農會的，我跟我太太都沒有接洽農會」云云。同日被告
    辛○○亦供稱：「貸款的錢，我只拿到八百五十萬元，丙○
    ○拿八百五十萬元，另外有一千萬元是留在銀行繳利息的，
    而一千七百萬元是羅兆聘自己領現金拿走的，辦戶口及領錢
    時，Ｂ○○有都到彰化來，並且還有一名女子也有到彰化來
    。」「是羅兆聘沒有證件，用我的證件去領錢的，且羅兆聘
    、我及Ｂ○○去領錢的，當時他交給我八百五十萬元而已」
    云云，同日被告Ａ○○供稱：「為何不用我及我先生的名義
    貸款，是因我先生有跟朋友為連帶保證人，貸款不符條件，
    才沒有用我及我先生的名義去貸款。」「一千七百萬元我沒
    有收到」云云，同日證人洪肇傑且證稱：「癸○○、洪肇隆
    是我弟弟。」「是羅兆聘要我幫他找貸款人頭，人頭一個得
    十至十五萬元車馬費，郭啟源等三人是我找的，其餘的人是
    透過癸○○、洪肇隆他們二人找來的朋友，我有跟他們說，
    貸款土地一年後就要賣掉，會債務移轉的。」「當天我載他
    們下來埤頭鄉對保‧‧‧對保當天有辛○○、癸○○、Ｂ○
    ○及另一老人，其他的人我都不知道其姓名」等語（參見原
    審卷一一三至一一六頁）。則一億零八百萬元之貸款，何以
    羅兆聘與Ａ○○均供稱，只拿到六千四百萬元，核與被告辛
    ○○於調查時及原審所供，明顯不合，經核亦與該資金流向
    表、領款日期分析表所載未盡相符（參見三０三七號偵查卷
    十二、十三頁），則該一千七百萬元，究係辛○○或同案被
    告羅兆聘取走，已有衝突。而證人康碧霞何以可至該農會同
    時受償原先對Ａ○○之債權，在在有諸多疑點。又，如係合
    法之放貸，則何以羅兆聘需支付被告辛○○、丙○○各八百
    五十萬元，而僅留下約一千萬元以支付約一年之利息，豈非
    擺明一年後即棄而不理，且對保及領錢時，何以剛好被告Ｂ
    ○○均在場。準此，可見被告辛○○、Ｂ○○、Ａ○○三人
    ，於本院空口辯稱，其等均係不知情云云，自難採信。
(九)、被告Ｂ○○、辛○○及共同被告羅兆聘等人，有共同之犯意
    聯絡、行為分擔；另被告Ｂ○○辯稱不知情云云，不足採信
    ：
１、被告Ｂ○○又於八十五年六月二十七日，在原審供稱：「『
    辛○○』帶我到戶政機關辦理人頭之戶籍遷入。」「資料係
    『羅兆聘』提供的。」「我與羅兆聘、康碧霞一起去領錢。
    」「申請入會程序是我填寫的，當時『辛○○』、『羅兆聘
    』、康碧霞都在場，開戶也是同一天辦理的」云云（見原審
    卷第一九七頁）。共同被告丙○○於原審另日庭訊且供稱：
    「我只是介紹他們認識，事成後『辛○○』交給我八百五十
    萬元。」「對保當天我有到場」云云（參見原審卷第一九七
    、二一六、二一七頁）。又，證人康碧霞於調查時證稱：「
    當時Ａ○○係以購買土地為由向蔡金寶借款，於同年五月廿
    七日，由Ａ○○的妹妹（按：即Ｂ○○）與我一同至彰化縣
    埤頭鄉農會，由『Ｂ○○』先領取款項後，再由我填寫轉匯
    單將三千五百萬元之款項匯至台北一信蔡金寶之帳戶，以償
    還Ａ○○向蔡金寶借貸之款項」等語（參見調查局卷第二一
    頁反面）。由上益證，被告Ｂ○○、辛○○及共同被告羅兆
    聘等人，均有共同之犯意聯絡及行為分擔，至為顯明。
２、再者，證人許永成於原審證稱：「買賣雙方談好價錢為五千
    三百萬元，才訂立契約。」「拿到一百萬元佣金，是羅兆聘
    付的。」「辦理貸款需要地主出面，我是陪王黃年到場的。
    」「何時過戶視買方時間而定」等語，同日被告Ａ○○且對
    證人之證詞，陳稱：「貸款之前，有跟王黃年說，王黃年同
    意，對證人所言沒有意見」後，繼續供稱：「我只拿到六千
    多萬元，其餘款項何人取走，我不清楚。」「人頭資料是癸
    ○○找來的」云云，另日亦供稱：「五千三百萬元均以現金
    付款，都是由我、Ｂ○○及羅兆聘帳戶領出」云云（參見原
    審卷第二九八、二九九、三一四頁）。則被告Ａ○○辯稱，
    其均不知情，亦未收受貸款之錢云云，核與其於調查時上開
    所供，明顯矛盾，無非係卸責之辯，自難採信，是被告Ａ○
    ○有共同犯行之情事，亦堪認定。
(十)、證人洪肇傑、癸○○經前審及本院多次傳喚均未到庭，前審
    亦囑託台灣板橋地方法院訊問，經該院傳拘無著。但癸○○
    於法務部調查局派員調查時證稱：「於八十二年間，羅兆聘
    、Ａ○○二人向我表示，渠購買土地辦理貸款需使用十餘人
    做為人頭，以便辦理過戶等手續，叫我幫他找尋人頭，我及
    我弟弟洪肇龍及分別找了天○○、地○○、申○○、康永成
    等十餘人供羅兆聘等做為貸款之人頭使用。」「羅兆聘叫我
    找人頭時，即表示等辦完對保手續之後，每人支付與新台幣
    七萬元之報酬。」「他們僅告訴我，係為了購買土地及貸款
    方便使用」（參見調查局筆錄卷第五四、五五頁）。再參以
    被告Ａ○○於調查時供述：「林炯然與我談妥向埤頭農會貸
    款事宜後，林炯然叫我尋找貸款人頭，我即拜託洪肇傑幫我
    尋找人頭，事成之後我給洪肇傑二十四萬元做為報酬」（參
    見調查局卷第五八頁），及被告羅兆聘、林炯然、辰○○上
    開相關供述，均未曾見證人洪肇傑、癸○○、洪肇龍等三人
    有實際參與洽談上開土地申貸事宜之具體行為，是證人癸○
    ○等人所認知之範圍，僅止於知情羅兆聘、Ａ○○二人之委
    託其等代覓人頭戶，係在供為貸款之用。即其等僅單純代尋
    貸款人頭戶，辦理相關戶籍遷入埤頭鄉，並申請為該鄉農會
    贊助會員、對保手續，俾利被告Ａ○○等人取得形式上得向
    農會貸款之資格條件，以賺取報酬。是以，尚難執此遽認其
    等必定知悉被告Ａ○○等人，係如何申請核准取得該農會之
    放款，是其等兄弟，於本案難認有背信共同正犯之情事，附
    此敘明。
(十一)、九十年七月十二日，證人謝發錩於前審調查時證稱：「（本
    件貸款）如其當時所加註的。要經過理事會審核通過。我當
    時審核每人借九百萬元是總幹事的權限，但擔保物為同一，
    貸款時間又同時，有分散借款，合併使用之嫌。要以總金額
    來決定核准貸款之權限。」「本件我負責核定放款並簽註意
    見，我交總務，但後來是否開理事會不是我的權限。」「（
    向證人謝胡金表示過：總幹事說過不要送理事會，要抽回來
    ？）我沒有這樣說」等語（見更二審卷第七二頁）。證人謝
    胡金亦證稱：「沒有這樣說（即證人謝發錩曾擬辦意見送請
    理事會審核，後來謝發錩表示，總幹事辰○○指示要將提案
    撤回），調查局筆錄我有這樣講，但我是說好像」等語（見
    同上卷第七三頁）。查，本件貸款並未經理事開會同意放款
    ，已如前述，謝發錩、謝胡金上開證詞，均不能為被告等有
    利之證據。又證人鐘武雄於九十一年一月三十一日本院調查
    時證稱：「（八十四年二月二十一日稱，被告辰○○不理會
    承辦人員的意見，並向經辦人員施壓，指示經辦的證人謝發
    錩、莊水祥二人讓本件貸款通過？）我有這樣說沒錯。」「
    證人謝發錩、莊水祥二人跟我說的，我才這樣跟調查局說。
    」「（被告辰○○有如此交代？）他有沒有交代我不知道，
    是謝二人說的。」（見更二審卷第一三一、一三二頁）。被
    告辰○○背信犯行，並非依鐘武雄上開施壓之證詞為證據，
    是鐘武雄上開證詞，亦不能為辰○○有利之證據。
三、新竹縣新豐鄉農會部分（即被告Ａ○○、Ｂ○○有關部分）：
(一)、被告Ａ○○、Ｂ○○（Ｂ○○僅參與犯罪事實欄二之(二)、(三)
    、(四)部分）及共同被告羅兆聘於上開時地，低價購進土地後
    ，託不知情之洪肇傑等覓得人頭，將各人頭之戶籍分別遷入
    新竹縣新豐鄉並申請為當地農會贊助會員，再向新豐鄉農會
    抵押貸得高額款項等事實，業據彼二人及共同被告羅兆聘、
    Ｃ○○、Ｇ○○於調查時或偵審中供稱甚詳，核與證人陳培
    英、李朝融、乙○○、庚○○、酉○○、陳春卿、姜龍泉、
    徐元杭等於警訊或偵審中供述情節相符，並有洪肇龍等多名
    人頭向新豐鄉農會貸款之申核資料、借據及帳卡影本多份附
    卷可稽。茲就被告Ａ○○等人與共同被告Ｃ○○等人，共謀
    向新豐鄉農會超貸，致生損害於新豐鄉農會之事證，析述如
    下：
１、以坐落【台北市○○區○○段】土地為擔保品部分：
(1)、八十一年十一月間，被告Ａ○○及共同被告羅兆聘夫婦，借
    用具自耕農身分之陳培英名義，以總價新台幣（下同）二千
    六百餘萬元，購得【台北市○○區○○段】等四筆林地後，
    即託洪肇傑覓得洪肇龍、郭啟源、癸○○、陳昆義、Ｄ○○
    、高鈺棋、鍾文忠、林淑惠等八人充當貸款人頭，並於八十
    一年十一月下旬，將人頭戶籍遷入新竹縣新豐鄉及向新豐農
    會申請為贊助會員與辦理存款開戶，繼以前開四筆土地向新
    豐鄉農會申辦抵押貸款。同時，於八十二年四月間，被告Ａ
    ○○夫婦復以上開土地辦理抵押借款，再託洪肇傑覓得施振
    芳、戌○○、顏福傳、乙○○、Ｆ○○（本院更審前誤為顏
    傳進）等五人為貸款人員，以同前方法向新豐農會超借款項
    等事實，業據被告Ａ○○於偵查中供承不諱，並經證人陳培
    英、姜龍泉證實在卷（參見新竹調查站卷第四、五頁，第九
    九一八號偵查卷三八頁，第九八二五號偵查卷四、一三、三
    三頁）。
(2)、查，依本院更審前調閱之新豐鄉農會放款之資料所載，該四
    筆土地之面積依序為三００五，一三０七六，四０六三，一
    四九三三平方公尺，又依該地價證明，該土地當年度之公告
    現值為每平方公尺二千元，核算後雖有七千餘萬元之價值，
    但依買賣價格僅二千六百餘萬元，及不動產調查表所載打八
    折計算，最多僅有五千六百多萬元價值。而共同被告即新豐
    鄉農會總幹事Ｃ○○，又係被告Ａ○○之堂叔叔，亦明知前
    開土地位處偏僻之限制開發保護區，屬限制開發區，土地價
    值偏低，而承辦人員姜龍泉、徐元杭均認為確有分散貸款集
    中使用情事，與規定不合，且貸款名義人洪肇龍等八人，以
    及施振芳等五人僅為實際貸款人羅兆聘等人利用之人頭，彼
    等戶籍遷入新竹縣新豐鄉並申請為農會贊助會員，僅為取得
    形式上得向農會貸款之資格條件，實質上顯無貸、還款之真
    意，仍親自並指示有犯意聯絡之Ｇ○○，至現場勘查繪製位
    置圖及徵信、對保，並置承辦人員所簽請意見：分散貸款集
    中使用，於法不合，部分土地已辦理同一順位抵押，不宜貸
    款第二或第三次，依理事會決議可貸四百八十萬元，呈請核
    示（郭啟源申請借款八百萬元部分）等意見於不顧，竟共同
    意圖為自己不法之利益，違背其任務，於八十一年十二月初
    ，逕行批示洪肇龍等八人依序准予貸放八百萬、六百萬、七
    百八十萬、八百萬、八百萬、七百八十萬、七百五十萬、七
    百八十萬元，合計共六千零九十萬元。於八十二年四月十六
    日逕行批示准予核貸施振芳第五人各八百萬元，合計四千萬
    元，明顯與上開土地之價值有不相等之情事。共同被告羅兆
    聘、被告Ａ○○等人隨即領得款項，自八十四年一月份起之
    利息，即不繳納，致生損害於新豐鄉農會等情節，亦據被告
    Ａ○○，證人姜龍泉、Ｇ○○、邱桂蘭、徐元杭，及共同被
    告Ｃ○○於偵審中陳明在卷，復有申請貸款之有關資料附卷
    可查（參見新竹調查站調查卷第四、五頁，第九八二五號偵
    查卷四、十三、十四、二十、二八、四三、五一頁，第九九
    一八號偵查卷十、十一、十三、二一頁，原審卷三一五至三
    一九頁。本院更審前上訴字卷一０六、三０三、一三四至一
    九○頁）。
(3)、又，共同被告Ｃ○○、Ｇ○○等人，所涉同一案情，亦據臺
    灣新竹地方法院八十五年度易字第四九七號，及臺灣高等法
    院八十六年度上易字第六○二九號判決Ｃ○○、Ｇ○○有期
    徒刑二年、一年確定，復有該起訴書（參見原審卷二五五、
    三０八頁）及判決書在卷可憑，並經本院調卷核對無誤。益
    見該共同犯行，至為顯明，則被告Ａ○○於本院更審時，空
    口辯稱，其等未犯罪云云，已難採信。
(4)、又癸○○、洪肇隆均出名擔任借款名義人，則依上開埤頭鄉
    農會案件，證人洪肇傑所證稱之內容，應堪認定其等三兄弟
    均係單純代尋人頭或自願擔任人頭，尚未共同參與該共同背
    信之犯行。而被告Ｂ○○於偵查中，亦供稱「士林菁山段二
    九等地號土地之貸款利息，是我負責繳納，我姐夫叫我匯到
    Ｇ○○帳戶內。」「有幾次是我與他一起去領貸款的」等語
    （參見一三０九０號偵查卷五一頁背面），Ｂ○○就本件僅
    係貸款後即犯罪後，前往繳息或領款，並無證據證明其亦參
    與本件犯罪行為之實施。是Ｂ○○否認有本件之犯行，可以
    採信。
２、以坐落【台北市○○區○○段四小段】土地為擔保品部分：
(1)、八十二年一月間，被告Ａ○○夫婦又借用具自耕農身分之李
    朝融名義，以總價三千二百萬元，購得坐落【台北市○○區
    ○○段四小段】林地後，即託洪肇傑覓得午○○、張勝福、
    宙○○、亥○○、陳立斌五人為貸款人頭，於八十二年三月
    初，以同前方法向新豐鄉農會抵押貸款，由有犯意聯絡之Ｂ
    ○○辦理設定抵押等相關代書工作等情節，業據被告Ａ○○
    供承在卷，被告Ｂ○○並自承辦理本件設定抵押等相關代書
    工作，核均與李朝融、Ｃ○○、羅兆聘證述之情節相符（參
    見新竹調查站卷第六、三七、三八頁，第九八二五號偵查卷
    五、三四頁，第九九三○號偵查卷六頁，第九九一八號偵查
    卷十一頁）。
(2)、新豐鄉農會總幹事Ｃ○○明知午○○等五人為人頭，該地段
    為林地保護區，禁止開發利用，且有分散貸款，集中使用之
    不法情事，又土地所有權人已提供他人抵押，不宜再設定第
    二、第三、第四、第五順位之抵押，而土地面積為五八五九
    平方公尺，依公告現值四千八百元核算，僅有二千八百萬元
    價值，與買賣價格相近，竟仍指示有犯意聯絡之Ｇ○○到現
    場繪製地圖及徵信、對保，並共同意圖為自己不法之利益，
    而違背任務，於八十二年三月十或十一日，逕行批示准予核
    貸午○○等五人各八百萬元，合計四千萬元。羅兆聘、Ａ○
    ○隨即領得款項，自八十四年一月份起之利息，即不繳納，
    致生損害於新豐鄉農會等情事，業經被告Ａ○○所供承在卷
    ，並經證人姜龍泉、Ｇ○○、Ｃ○○、羅兆聘證實在卷，復
    有台北市松山地政事務所函貸放資料附卷可參（參見第九八
    二五號偵查卷五、十四、二十、三四頁、四四至四五頁、五
    一頁，第九九三○號偵查卷六、十六頁，第九九一八號偵查
    卷十三、二三頁，第一○三九○號偵查卷五五。本院上訴字
    卷二七一至二八八頁）。
(3)、又證人姜龍泉於偵查中證稱：總幹事Ｃ○○有提高貸款金額
    ，並由Ｇ○○交付字條予渠等情，復據共同被告Ｇ○○坦承
    在卷，且有該字條附卷佐證（參見第九八二五號偵查卷十六
    、二三、二五頁），是被告Ａ○○、Ｂ○○及共同被告Ｃ○
    ○等人，共同有上開背信犯行，要堪認定。
３、以坐落【台北市○○區○○段】土地為擔保品部分：
    八十二年一月間，被告Ａ○○兩夫婦以總價一千一百餘萬元
    ，購得坐落台北市○○區○○段三小段一四二、一三三號兩
    筆土地後，又託洪肇傑取得不知詳情之柯銀華、己○○二人
    為貸款人頭，於八十二年六月初，以同前方法向新豐鄉農會
    抵押貸款，亦由有犯意聯絡之Ｂ○○辦理設定抵押等相關代
    書工作。該農會總幹事Ｃ○○明知柯銀華、己○○二人為人
    頭，及有前開高風險情事，仍指示有犯意聯絡之Ｇ○○辦理
    現場繪圖及徵信、對保，並置柯銀華申請八百五十萬元、己
    ○○申請五百五十萬元之承辦人員簽註之「依理事會決議案
    估計可貸六百六十萬元，四百二十八萬元」、「分散貸款集
    中使用，於法不合」於不顧，且依該土地面積為二二九八，
    一四八九平方公尺，再依土地公告現值三千六百元核算，雖
    有一千三百多萬元價格，但應按該成數打折計算，竟共同意
    圖為自己不法之利益，違背任務，於八十二年七月二十日，
    逕行批示准予核貸柯銀華、己○○各八百五十萬、五百五十
    萬元，合計一千四百萬元。羅兆聘夫婦隨即領得款項，自八
    十四年一月份起之利息，即不繳納，致生損害於新豐鄉農會
    等情事，業據被告Ａ○○供稱在卷，被告Ｂ○○並自承辦理
    本件設定抵押等相關代書工作，復經證人己○○、羅兆聘、
    Ｇ○○、姜龍泉、Ｃ○○證實屬實，且有貸款有關資料、個
    人資料及台北市士林地政事務所函附卷佐證（參見新竹調查
    站卷第十八、二十頁；第九八二五號偵查卷五、六、二一、
    三四、四三、四五頁；第九九三○號偵查卷六頁，第一○三
    九○號偵查卷五四頁；第九九一八號偵查卷十二、十三頁。
    本院上訴字卷二六四至二七○頁），是被告Ａ○○、Ｂ○○
    等人共同犯行，洵堪認定。
４、以坐落【台北市○○區○○段二小段】土地為擔保品部分：
(1)、八十二年九月間，被告羅兆聘、Ａ○○夫婦，以總價五千六
    百萬元，購得坐落【台北市○○區○○段二小段】土地後（
    未辦所有權移轉登記），即委託洪肇傑覓得不知詳情之未○
    ○、寅○○○、黃○○、陳玉娟、玄○○、張清敏、黃千嚴
    、庚○○等八人充當貸款人頭，於八十二年十二月下旬，以
    同前方法向新豐鄉農會抵押貸款，並由Ｂ○○辦理設定抵押
    等相關代書事宜。該農會總幹事Ｃ○○，明知該五筆土地位
    限制開發之保護區，且未○○等八人為人頭，並有前開高風
    險情事，仍指示有犯意聯絡之Ｇ○○到現場會勘及徵信、對
    保，復置承辦人員之簽註「依公告現值扣增值稅打九折，可
    貸五百零七萬元、三百三十五萬元、五百十六萬元」云云（
    參見張清敏聲請核貸九百萬元、蔡珠貴聲請六百二十萬元、
    未○○聲請九百萬元之部分）於不顧，竟共同意圖為自己不
    法之利益，違背任務，於八十二年十二月下旬及八十三年一
    月初，批示准予核貸未○○等八人依序各九百萬、八百萬、
    六百二十萬、九百萬、九百五十萬、九百萬、九百萬、九百
    三十萬元，合計共六千九百萬元。羅兆聘夫婦隨即領得款項
    ，自八十四年一月份起之利息，即不繳納，致生損害於新豐
    鄉農會等情節，業據被告Ａ○○供承在卷，被告Ｂ○○並自
    承辦理本件設定抵押等相關代書工作，復經庚○○、未○○
    、Ｇ○○、邱桂菊、Ｃ○○、羅兆聘證實屬實，並有個人資
    料及授信約定書、台北市松山地政事務所函，貸放資料附卷
    佐證（參見新竹調查站卷第六、九、二六、二七、三一頁；
    第九八二五號偵查卷二二、四七頁；第九九一八號偵查卷七
    、九、十二、十三頁；第一○三九號偵查卷五十、五五頁，
    第九九三○號偵查卷十七頁；本院上訴字卷一九一至二二三
    頁）。
(2)、又本件放款徵信人員Ｇ○○明知係分散貸款集中使用，且由
    總幹事Ｃ○○核定調高貸款金額而為超貸情事，經邱桂蘭、
    Ｇ○○、羅兆聘陳明在卷（參見第九八二五號偵查卷二二頁
    ；第九九一八號偵查卷七、九、十二、十三頁）。是本件有
    超貸情事，致生損害於新豐鄉農會之情事，亦堪認定。
５、以坐落【台北市○○區○○段】土地為擔保品部分：
(1)、八十四年一月間，被告Ａ○○、羅兆聘夫婦再以總價二千三
    百萬元，購得坐落【台北市○○區○○段】土地後，又託洪
    肇傑覓得不知詳情之李惠萍、方明鐸、陳吉雄、吳國華、白
    萬吉、湯瑜元、酉○○、丁○○、詹國進、甲○○等十人充
    當貸款人頭，於八十四年一月初，以同前方法向新豐鄉農會
    抵押貸款。又該土地面積一七三三七平方公尺，公告現值為
    每平方公尺四千元，此有土地謄本在卷可稽，合計雖有六千
    九百多萬元價值，但買價僅二千餘萬元，該農會總幹事Ｃ○
    ○明知該五筆土地位於保護區，且李惠萍等十人為人頭，有
    前開高風險情事，仍指示有犯意聯絡之Ｇ○○到現場會勘及
    徵信、對保，並共同意圖為自己不法之利益，違背任務，於
    八十四年一月下旬或八十四年二月下旬，批示准予核貸李惠
    萍等人依序各九百萬、九百萬、五百萬、五百萬、五百萬、
    九百萬、九百萬、九百萬、九百萬、五百萬元，合計七千四
    百萬元。羅兆聘夫婦等隨即領得款項，自八十四年四月十六
    日起之利息，即不繳納，致生損害於新豐鄉農會等情節，業
    據證人Ｇ○○、陳春卿、邱桂蘭證實在卷（參見新竹調查站
    卷第八、九、十二、十三頁；第九九三○號偵查卷七頁，第
    一○三九○號偵查卷三六頁），復有不動產買賣契約書、貸
    款資料附卷佐證（參見新竹調查站卷第十五頁，本院更審前
    上訴字卷二二四至二六三頁）。
(2)、另據證人Ｇ○○陳稱：伊知本件貸款不合規定，而證人邱桂
    蘭確有簽註「、元、理事會決議，外縣市土地不予貸放
    ，分散借款集中使用，於法不合」等語（參見新竹調查站卷
    第九頁，本院上訴字卷二四八頁之湯瑜元申請書），亦足以
    認定共同被告Ｃ○○及被告Ａ○○、Ｂ○○等人，有共同背
    信犯行。
(3)、再者，被告Ａ○○否認有何參與本件抵押超貸案件，又查無
    其他證據可資證明其亦參與本件犯罪行為之實施。因此，被
    告Ｂ○○否認有本件之犯行，可以採信。
(二)、綜上所述：
１、貸款名義人洪肇龍等多人，僅為實際貸款人共同被告羅兆聘
    夫婦等人利用之人頭，彼等戶籍遷入新竹縣新豐鄉並申請為
    各該農會贊助會員，無非係為取得形式上得向農會貸款之資
    格條件，實質上並無貸、還款之真意。且貸款總金額高達數
    千萬元，每月需繳鉅額利息，殊難期待此等人頭或實際貸款
    人償還貸款。而實際貸款之共同被告羅兆聘等人，因非貸款
    名義人，得以規避債務，無從令負償債之責，而所提供抵押
    之土地，多屬限制開發之保護區，位置偏僻，交易價值不高
    ，變賣取償尤屬不易，此等鉅額貸款，勢將成為呆帳，甚為
    顯然，不待詞費，共同被告Ｃ○○多次參與該核貸之審核，
    並指示Ｇ○○前往徵信調查，而Ｇ○○甚或多次前往現場調
    查，更應甚為熟稔該地形，則農會總幹事Ｃ○○仍主導准予
    核貸，Ｇ○○亦承Ｃ○○之命，遵照配合辦理，不為確實之
    徵信，其等共同為圖羅兆聘等人之不法利益，故意違背其任
    務，終至羅兆聘等拒不繳交本息，且均屬超貸，縱經強制執
    行，亦無法足額抵償，其已致生損害於新豐鄉農會之財產，
    至為灼然。
２、雖然，被告Ａ○○、Ｂ○○二人，分別以前開情詞置辯，但
    依該二被告於原審所供：「是洪肇傑找來的人頭，我先生交
    給他們每人十五萬元。」「匯入羅兆聘、Ａ○○、Ｂ○○的
    甲存帳戶。」「匯入Ｇ○○八百萬元，是請他們繳利息。」
    「三千多萬元全部匯回臺北。」「人頭是洪肇傑找的」云云
    （參見原審卷三一五、三一六頁），及被告Ｂ○○於本院前
    審所供「我只是幫我姐夫做事。」「貸款的過程原審認定沒
    錯，但我不知有無超貸」云云（參見本院上訴字卷七四頁）
    。足見被告Ａ○○、Ｂ○○二人上開所辯，顯係卸責之詞，
    不足採信，從而，被告Ａ○○、Ｂ○○二人與共同被告Ｃ○
    ○、Ｇ○○、羅兆聘，共同背信犯罪之犯行，均堪認定。
３、至於，承辦部分貸款之新豐鄉農會山崎辦事處放款承辦人邱
    桂蘭，承辦前開部份貸款，係初接業務經驗不足，業據共同
    被告Ｇ○○於調查站時供明，且其所擬准予核貸之金額，多
    與總幹事Ｃ○○批示之金額不同，參以共同被告羅兆聘等人
    向新豐鄉農會貸款，係直接向Ｃ○○表示欲貸款項，亦經Ｃ
    ○○、羅兆聘、Ａ○○於調查站時供稱相符在卷，自難遽認
    邱桂蘭與Ｃ○○就該等犯行，有何犯意聯絡及行為分擔，附
    此敘明。
４、另外，事實欄二之(一)、二之(五)之犯行部分，並無證據證明被
    告Ｂ○○有參與其中，原審亦未認Ｂ○○有此部分犯行，併
    此敘明。
四、證人子○○於法務部調查局稱：「我從未向彰化縣埤頭鄉農
    會申辦貸款，為何會出現我向埤頭鄉農會申辦貸款之借款申
    請書及約定書，我不得而知……我曾將我身分證及戶口名簿
    交給綽號『阿隆』者去辦理節稅，『阿隆』是否有用我的身
    分資料予他人，去當貸款人頭，我並不知道。」證人宇○○
    於法務部調查局亦稱：「我從未向彰化縣埤頭鄉農會申辦貸
    款」等語。可見證人子○○、宇○○並無同意以其等身分資
    料去向彰化縣埤頭鄉農會申辦貸款。惟查，羅兆聘、Ａ○○
    委託癸○○、洪肇傑、洪肇龍代為尋找貸款人頭，貸款人頭
    可得七萬元至十五萬元不等之報酬，亦可能係綽號「阿隆」
    或他人為貪圖報酬，而冒用子○○、宇○○之身分資料充當
    貸款人頭，又無任何證據足以證明羅兆聘、Ａ○○、癸○○
    、洪肇傑、洪肇龍知悉其情，是證人子○○、宇○○上開所
    述，並不能作為被告等不利之證據。又貸款人頭天○○、申
    ○○、丑○○、巳○○、段淑英、郭文龍、地○○、壬○○
    、陳怡靜、朱克儉、洪肇龍、郭啟源、癸○○、陳昆義、Ｄ
    ○○、高鈺棋、鍾文忠、林淑惠、施振芳、戌○○、Ｅ○○
    、乙○○、顏福建、午○○、張勝福、宙○○、亥○○、陳
    立斌、柯銀華、己○○、未○○、寅○○○、黃○○、陳玉
    娟、玄○○、張清敏、黃千嚴、庚○○、李惠萍、方明鐸、
    陳吉雄、吳國華、白萬吉、湯元瑜、酉○○、丁○○、詹國
    進、甲○○等四十八人，經本院合法傳喚，或因住址不明、
    無法傳訊，或因合法傳喚而不到庭，惟查該等貸款人頭，於
    申辦貸款時，均經對保無訛，業據證人謝發錩、共同被告Ｇ
    ○○於原審或本院審理時供述甚明，則天○○等四十八人同
    意充當貸款人頭自明，縱或有他人為貪圖報酬，而冒用該等
    貸款人頭之身分資料，亦無證據足以證明被告等知悉其情，
    是天○○等四十八貸款人頭，本院認為無庸再予傳訊，併予
    明。
五、比較新舊法
    按被告行為後，刑法及刑法施行法業於九十四年二月二日總
    統令公布修正，於九十五年七月一日施行（下稱新刑法，修
    正前刑法下稱舊刑法），參酌最高法院九十五年五月二十三
    日刑事庭第八次會議決議，新刑法第二條第一項之規定，係
    規範行為後法律變更所生新舊法律比較適用之準據法，於新
    刑法施行後，應適用新刑法第二條第一項之規定，為「從舊
    從輕」之比較。本案涉及法律變更之部分，比較如下：
(一)、被告辰○○、辛○○、Ａ○○、Ｂ○○行為後，修正後刑法
    （新法）第三十三條第五款規定：「罰金：新臺幣一千元以
    上，以百元計算之」，與修正前刑法第三十三條第五款規定
    ：「罰金：（銀元）一元以上」不同。比較新舊法結果，以
    修正前即行為時法較有利於被告，故依刑法第二條第一項前
    段規定，本案被告所犯關於刑法第三百四十二條第一項之【
    最低】法定刑罰金部分，自應適用行為時之法律即修正前刑
    法第三十三條第五款規定決定其罰金部分之法定刑。復次，
    被告行為後，刑法施行法第一條之一於九十五年六月十四日
    經以華總一義字第Ｚ0000000000號令修正公布增
    訂。修正增訂之刑法施行法第一條之一規定「中華民國九十
    四年一月七日刑法修正施行後（按指九十五年七月一日），
    刑法分則編所定罰金之貨幣單位為新台幣。九十四年一月七
    日刑法修正時，刑法分則編未修正之條文定有罰金刑者，自
    九十四年一月七日刑法修正施行後，就其所定數額提高為三
    十倍。但七十二年六月二十六日到九十四年一月七日新增或
    修正之條文，就其所定數額提高為三倍。」而本件被告辰○
    ○等四人所犯上開規定有罰金刑，且為刑法分則編未修正之
    條文而定有罰金刑者；於刑法施行法第一條之一修正增訂前
    ，其貨幣單位為銀元，罰金刑之提高標準應適用罰金罰鍰提
    高標準條例第一條之規定「依法律應處罰金、罰鍰者，就其
    原定數額得提高為二倍至十倍。」而再依現行法規所定貨幣
    單位折算新臺幣條例第二條規定「現行法規所定金額之貨幣
    單位為圓、銀元或元者，以新臺幣元之三倍折算之」，比較
    新舊法適用之結果，其關於法定刑為罰金部分之提高標準之
    【最高部分】，新舊法均無不利之情形，故依刑法第二條第
    一項前段規定，本案關於上開刑法第三百四十二條第一項罪
    名之法定刑罰金提高標準部分，自應適用行為時之法律即罰
    金罰鍰提高標準條例第一條及現行法規所定貨幣單位折算新
    臺幣條例第二條之規定。
(二)、刑法第二十八條共犯之規定，於九十四年一月七日修正、九
    十五年七月一日施行前之規定為：「二人以上共同實施犯罪
    之行為者，皆為正犯」，修正施行後之規定則為：「二人以
    上共同實行犯罪之行為者，皆為正犯」，揆諸本條之修正理
    由係為釐清陰謀共同正犯、預備共同正犯、共謀共同正犯是
    否合乎本條規定之正犯要件，而明確剔除完全未參與犯罪相
    關行為之「實行」的「陰謀共同正犯」及「預備共同正犯」
    。而本案1.被告辰○○、辛○○、Ａ○○、Ｂ○○與共同被
    告羅兆聘、丙○○間就事實一部分犯行；2.被告被告Ａ○○
    、Ｂ○○（事實二之(一)、二之(五)除外）與共同被告羅兆聘、
    Ｃ○○、Ｇ○○間，就事實二部分犯行，各該犯行（即1.2.
    ）分別有其犯意之聯絡及行為分擔，無論依修正「前」「後
    」刑法之規定均應構成共同正犯，是本件適用修正施行前之
    刑法第二十八條規定論擬，並無不利於被告之情形。
(三)、被告Ａ○○、Ｂ○○之犯行，因行為後新法業已刪除連續犯
    之規定，此刪除雖非犯罪構成要件之變更，但顯已影響行為
    人刑罰之法律效果，自屬法律有變更，依新法第二條第一項
    規定，比較新、舊法結果，仍應適用舊法論以連續犯，較有
    利於被告。
(四)、本案涉及法律變更之部分經上開比較新舊刑法之規定，以舊
    刑法有利於被告，依新刑法第二條第一項前段規定，自應適
    用最有利於被告之舊刑法。
六、法律之適用：
(一)、核被告辰○○、辛○○、Ａ○○、Ｂ○○所為，均係犯修正
    前刑法第三百四十二條第一項之背信罪。
(二)、被告辰○○、辛○○、Ａ○○、Ｂ○○與共同被告羅兆聘、
    丙○○間，就事實一部分之犯行，而被告Ａ○○、Ｂ○○（
    事實二之(一)、二之(五)除外）與共同被告羅兆聘、Ｃ○○、Ｇ
    ○○間，就事實二部分犯行，各有犯意之聯絡及行為之分擔
    ，皆為共同正犯，且被告Ａ○○、Ｂ○○、辛○○，共同被
    告丙○○、羅兆聘，雖非為農會處理事務，但依刑法第三十
    一條第一項規定，仍應以共犯論處。
(三)、被告Ａ○○、Ｂ○○先後多次犯行，時間緊接，犯罪構成要
    件相同，顯係基於概括之犯意為之，均應依修正前刑法第五
    十六條連續犯之規定，以一罪論，並加重其刑。
(四)、被告Ａ○○、Ｂ○○二人除向埤頭鄉農會貸款部分外之犯行
    （即被告Ａ○○就事實二之(一)至二之(五)部分，被告Ｂ○○就
    事實二之(二)至二之(四)部分），雖未經檢察官起訴，惟此部分
    與已起訴有罪部分，有連續犯之裁判上一罪之關係，並經檢
    察官移送併辦，為起訴效力所及，本院自得併予審判。
七、撤銷原審判決及本院量刑之理由：
(一)、原審經審理之結果，認被告四人之罪證明確，予以論科，固
    非無見。惟：
１、原判決認被告係共同為第三人不法之利益，已有未合。
２、被告辛○○，前於八十三年五月九日因妨害自由案，經台灣
    台北地方法院八十二年訴字第三○八五號判處有期徒刑五月
    ，於八十四年十月廿六日易科罰金執行完畢，有台灣高等法
    院檢察署刑案紀錄表簡覆表及本院之前科表在卷可稽，依法
    不得宣告緩刑，原審竟量處該被告有期徒刑一年二月後，一
    併宣告緩刑四年，顯有未當。
３、被告Ａ○○另犯如事實二之(一)至二之(五)所示共同背信犯行，
    及被告Ｂ○○另犯如事實二之(二)至二之(四)所示共同背信犯行
    ，均與原審認定被告Ａ○○、Ｂ○○如事實一所示犯行有連
    續犯之裁判上一罪關係，原審未及審酌，亦有未恰。
    被告四人提起上訴，否認有上開共同背信犯行，固非可取，
    檢察官認被告辛○○不合於得宣告緩刑之要件，而提起上訴
    ，自為有理由，且原判決亦有上開可議，即屬無可維持，應
    由本院就該四人部分撤銷改判。
(二)、爰審酌被告辰○○等四人之品行，及其等犯罪之動機、目的
    、手段、造成農會重大損害，被告辰○○身為農會總幹事，
    竟不妥善處理農會貸款業務，在明知有「分散貸款集中使用
    」風險之情形下，猶批示准予貸放，造成埤頭鄉農會一億餘
    元之呆帳未能收回，對該農會金融業務之健全，傷害甚鉅，
    而被告辛○○介紹Ａ○○夫婦向農會貸款，藉此賺取佣金，
    惡性較辰○○為輕，被告Ａ○○與其夫羅兆聘（因罹患精神
    分裂病，原審尚未審結）購買價值不高之土地後，與埤頭鄉
    、新豐鄉農會總幹事共同辦理超貸案件，謀求自己私利，造
    成該二農會呆帳高懸，在本件各共犯之間，惡性最重，至被
    告Ｂ○○雖依其姐Ａ○○指示辦理戶籍登記、土地抵押設定
    登記等，但無證據證明被告Ｂ○○有取得任何利益，其惡性
    及參與程度均較輕微，暨其等犯後態度等一切情狀，分別量
    處如主文第二項至第五項所示之刑。末查，被告Ｂ○○前未
    曾受有期徒刑以上刑之宣告，因一時失慮，偶罹刑典，經此
    偵審程序及刑之宣告後，應知警惕而無再犯之虞，本院因認
    暫不執行其刑為當，予以宣告緩刑五年，用啟自新。
八、被告Ａ○○經合法傳喚，無正當理由未到庭，不待其陳述逕
    行判決，附此敘明。
據上論斷，應依刑事訴訟法第三百六十九條第一項前段、第三百
七十一條、第三百六十四條、第二百九十九條第一項前段，刑法
刑法第二條第一項前段、第七十四條第一項第一款，修正前刑法
第二十八條、第五十六條、第三百四十二條第一項、第三十一條
第一項，罰金罰鍰提高標準條例第一條前段，判決如主文。
本案經檢察官戊○○到庭執行職務。
中　　華　　民　　國　　96　　年　　4 　　月　　19　　日
            刑事第八庭  審判長法  官  羅  得  村
                              法  官  張  靜  琪
                              法  官  陳  宏  卿
上列正本證明與原本無異。
如不服本判決應於收受送達後十日內向本院提出上訴書狀，其未
敘述上訴之理由者並得於提起上訴後十日內向本院補提理由書（
均須按他造當事人之人數附繕本）。
                              書記官  柯  孟  伶
中　　華　　民　　國　　96　　年　　4 　　月　　19　　日
【附錄論罪科刑法條】
刑法第342條
為他人處理事務，意圖為自己或第三人不法之利益，或損害本人
之利益，而為違背其任務之行為，致生損害於本人之財產或其他
利益者，處5年以下有期徒刑、拘役或科或併科1千元以下罰金。
前項之未遂犯罰之。
